【裁判字號】    96,訴,65
【裁判日期】    971128
【裁判案由】    損害賠償
【裁判全文】
臺灣士林地方法院民事判決                96年度訴字第65號
原      告  戊○○  兼甲○○.
            庚○○○兼甲○○.
            乙○○  兼甲○○.
兼共    同
訴訟代理人  丙○○  兼甲○○.
原      告  己○○  即甲○○.
被      告  鄭阿玉即台北縣私立祥恩老人養護中心
            丁○○
共      同
訴訟代理人  林雯澤律師
            溫藝玲律師
上列當事人間損害賠償事件，本院於民國97年11月18日言詞辯論
終結，判決如下：
    主  文
原告之訴及假執行之聲請均駁回。
訴訟費用新臺幣壹萬捌仟壹佰貳拾柒元由原告負擔。
    事  實  及  理  由
壹、程序部分
一、首查，原告甲○○於起訴後，業於民國96年6 月7 日死亡，
    其繼承人為己○○及原告戊○○、庚○○○、乙○○及丙○○，有戶籍謄本、死亡證明書等件附卷可稽，並已由本院裁
    定由上開繼承人承受訴訟，合先敘明。
二、次按，訴之變更或追加，非經他造同意，不得為之，但擴張
    或減縮應受判決事項之聲明者，不在此限，民事訴訟法第25
    5 條第1 項第3 款定有明文。本件原告起訴時，其聲明第一
    項係請求被告應連帶給付原告丙○○新臺幣（下同）72萬80
    93元、給付原告甲○○40萬元及給付原告王金鳳、乙○○、
    戊○○各20萬元，及均自起訴狀繕本送達翌日起至清償日止
    ，按週年利率5 ％計算之利息。嗣於訴訟進行，就請求被告
    給付原告丙○○部分變更聲明為請求被告應連帶給付71萬80
    93元；核屬減縮應受判決事項之聲明，合於上開規定，自應
    予准許。
三、原告己○○經合法通知，未於言詞辯論期日到場，核無民事
    訴訟法第386 條所列各款情形，爰依被告之聲請，由其一造
    辯論而為判決。
貳、實體部分
一、原告起訴主張：被告鄭阿玉及丁○○為母子，分別擔任台北
    縣私立祥恩老人養護中心（下稱為祥恩養護中心）之院長及
    主任，並共同經營祥恩養護中心，且自93年11月12日起受託
    照顧當時年滿76歲之受安養人陳淡，基於職責本應注意並維
    持其生命、身體健康及安全等狀況。竟疏於注意，致受安養
    人陳淡於93年11月17日下午2 時許，自祥恩養護中心二樓跌
    落一樓，而發生右側骨盆骨折、右側近端肱骨併遠端橈骨骨
    折之傷害。且於事件發生後，未立即將陳淡送醫，而將之搬
    動至二樓清洗後，拖延近2 小時至下午3 時40分許，始通知
    陳淡家屬前往，復於家屬抵達半小時後，始由救護車將陳淡
    送至國防大學國防醫學院三軍總醫院（下稱為三軍總醫院）
    就醫。陳淡因被告之延誤送醫致內出血過多，血壓不穩而無
    法即時進行手術、並致血氧過低不能自行呼吸而需插管治療
    ，在加護病房治療約半個月俟血壓穩定後，始於同年11月30
    日進行手術，於同年12月6 日由加護病房轉至呼吸照護中心
    ，復於同年12月13日進行氣切手術，且於同年12月23日出院
    轉往有呼吸照護病房之醫院繼續治療，惟延至95年1 月16日
    下午7 時9 分仍宣告救治無效死亡。則被告自應依民法第18
    4 條、第185 條、第188 條、第192 條、第194 條之規定，
    就原告所受下列損害負侵權行為連帶賠償責任：財產上損
    害：陳淡於三軍總醫院醫療費用計1 萬8497元，於康寧醫院
    、礦工醫院及華泰醫院之醫療支出各為1 萬4093元、14萬93
    0 元及10萬元；購買其他醫療用品花費6483元；殯葬費用支
    出計23萬8090元。均為原告丙○○所支付，自應由被告連帶
    賠償之。非財產上損害：原告係為使陳淡得以獲得比家人
    更妥適之照顧及陪伴，始將之送達專業之療養中心，竟因被
    告之疏忽而蒙受遽失家人之傷痛且久久無法平復，內心自責
    不已而痛苦萬分；自應由被告連帶賠償原告甲○○精神慰撫
    金40萬元，其餘原告各20萬元等語；並聲明：（一）被告應
    連帶給付原告丙○○71萬8093元、給付原告甲○○40萬元及
    給付原告王金鳳、乙○○、戊○○各20萬元，及均自起訴狀
    繕本送達翌日起至清償日止，按週年利率5 ％計算之利息。
    （二）原告願供擔保，請准宣告假執行。
二、被告則以：祥恩養護中心為被告鄭阿玉獨資經營，被告丁○○係受委任為該中心之主任，負責對外招攬業務及該中心內
    消防演練工作，與被告鄭阿玉間並無僱傭關係，亦未與被告
    鄭阿玉共同經營該養護中心。而受安養人陳淡於93年11月12
    日進入祥恩養護中心安養後，被告即依約履行對於陳淡之照
    護義務。緣祥恩養護中心每日固定作息流程係中午12時30分
    午休至下午2 時30分統一起床，經清點人數後集合於中央客
    廳食用點心，用畢後即可自由活動。由於祥恩養護中心每位
    照顧服務員約負責6 至8 名住民，陳淡約於當日下午3 時左
    右食用點心後即自行活動，並行走至二樓201 號男生房窗戶
    旁觀看樓下行人及車輛。而當時負責照護陳淡之服務員辛○○正在進行正常工作流程並輪流照顧其他住民。實則陳淡於
    入住祥恩養護中心後，即經常至該房間窗戶觀看窗外，並經
    養護中心通知原告丙○○之配偶；是被告於事發時應無疏於
    照護陳淡之失。又陳淡所跌落之二樓窗戶，係依建築技術規
    則所施設，依規定不得設置柵欄或其他阻礙物，是被告僅以
    繩子綁住該窗戶之鐵栓，俾於緊急時拆除開啟。又被告於93
    年11月17日發現陳淡跌坐於一樓地面時，該房間並無人在內
    ，是陳淡究竟何以墜樓，實無從知悉。惟被告已立即進行處
    理措施，因當時陳淡意識清醒且並無明顯外傷，被告之服務
    員即以輪椅將其送回二樓房屋更換衣物並擦乾身體保暖，且
    立即通知陳淡之家屬即原告丙○○，復於下午3 時39分通知
    仁光救護車派車將陳淡送抵三軍總醫院救治，絕未延遲送醫
    之情事。況陳淡係於跌落後逾一年之95年1 月16日始經宣告
    死亡，依其死亡證明書所載，直接引起其死亡之疾病或傷害
    乃心肺衰竭，先行原因為慢性呼吸衰竭，而其他對於死亡有
    影響之疾病或身體狀況則為高血壓、糖尿病。是陳淡之死亡
    與其自祥恩養護中心二樓跌落一樓之骨折應無相當因果關係
    。從而，原告請求被告應就陳淡死亡之結果連帶賠償其損害
    ，自無理由等語，資為抗辯；並聲明：（一）原告之訴及假
    執行之聲請均駁回。（二）如受不利之判決，願供擔保請准
    宣告免為假執行。
三、經查，下列事項為兩造所不爭執：（見本院97年9 月23日言
    詞辯論筆錄）
    1.陳淡與原告丙○○分別以住院人及家屬人之名義，於93年
      11月12日與由被告鄭阿玉獨資經營、址設臺北縣汐止市○○路15號1 至3 樓之祥恩養護中心簽訂合約書，約定由陳
      淡於93年11月12日住入祥恩養護中心。被告丁○○則於祥
      恩養護中心擔任主任乙職。
    2.陳淡係於93年11月17日下午，自祥恩養護中心二樓201 號
      房間窗戶跌落一樓地面，致生右側骨盆骨折、右側近端骨
      併遠端橈骨骨折之傷害。
    3.陳淡受傷後，經送往國防醫學院三軍總醫院救治。其時診
      斷為右側腸骨、髖臼、恥骨上肢骨折；右側近端肱骨
      骨折；右側遠端橈尺骨骨折；頭部外傷合併腦震盪；
      泌尿道感染；血尿；糖尿病；心律不整。且因血
      壓偏低，住外科加護病房保守治療。93年11月19日17時左
      右因呼吸較費力，經家屬同意放置氣管內管併呼吸機使用
      ，93年11月27日發現為金黃色葡萄球菌肺炎，經抗生素治
      療至狀況穩定。93年11月30日接受右側腸骨、髖臼開放性
      復位併鋼板內固定術等；93年12月6 日轉至呼吸照護中心
      ，93年12月13日接受氣管切開術；93年12月23日轉康寧醫
      院繼續呼吸照護治療。因於三總住院期間併發右下肺葉肺
      炎，自三總出院時診斷為右側腸骨、髖臼、恥骨上肢肢
      骨折術後合併傷口感染；右側近端肱骨骨折術後；右
      側遠端橈尺骨骨折術後；右下肺葉肺炎併呼吸衰竭經氣
      管切開術後及呼吸機依賴；頭部外傷合併腦震盪；泌
      尿道感染；血尿；糖尿病；心律不整。
    4.陳淡經轉入康寧醫院後，復於93年12月31日轉入臺灣區煤
      礦業同業公會附設臺灣礦工醫院呼吸病房住院，經診斷為
      慢性呼吸衰竭，呼吸器使用中。嗣再轉入華泰醫院，且於
      95年1 月16日下午7 時9 分，因慢性呼吸衰竭引起心肺衰
      竭而死亡。
    以上並有台北縣私立祥恩老人養護中心合約書影本、死亡證
    明書影本、三軍總醫院96年6 月4 日集逵字第0960008636號
    函文、財團法人康寧醫院96年6 月7 日（96）康醫事字第26
    8 號函文、臺灣區煤礦業同業公會附設臺灣礦工醫院96年7
    月13日（96）礦醫事字第139 號函文等件在卷為證，應堪信
    為真實。
四、本件並於97年9 月23日言詞辯論期日協商兩造確認爭點為：
    ─原告依侵權行為之法律關係，請求被告負連帶賠償責任，
      有無理由？
      1.被告是否有故意或過失之不法行為？
      2.被告所為與陳淡受傷及死亡之結果，是否有因果關係？
      3.被告如應負侵權行為責任，則所負之賠償金額若干？
      4.被告丁○○與鄭阿玉是否應依民法第185 條或民法第18
        8條負連帶賠償責任？
    以下茲論述之。
  (一)經查，受安養人陳淡係於93年11月17日下午，自祥恩養護中
    心二樓201 號房間窗戶跌落一樓地面，致生右側骨盆骨折、
    右側近端骨併遠端橈骨骨折之傷害乙節，已如前述。原告雖
    主張：被告經營祥恩養護中心並受託照顧陳淡，竟由陳淡自
    養護中心二樓非其所住居之201 號房間未上鎖之窗戶跌落一
    樓，自有過失云云。然查：
  (1)祥恩養護中心為老人福利機構設立標準所規定之小型養護機
    構，應置主任一人，機構內隨時保持至少1 名護理人員值班
    ，每位老人應置1 名服務人員；該中心經臺北縣政政府社會
    局93年11月26日會勘確認其人力配置係符合規定乙節，有臺
    北縣政府社會局97年5 月22日北社老字第0970243765號函在
    卷可稽。而於受安養人陳淡跌落之系爭事故發生時，係由祥
    恩養護中心服務員辛○○及另名服務員照護包括陳淡在內之
    15名老人之情，亦經證人辛○○結證屬實（見本院97 年6月
    30日勘驗筆錄）。則被告鄭阿玉所經營之祥恩養護中心有關
    照護服務人員之人力配置，應與規定相合，已堪予認定。
  (2)次查，依建築技術規則第108 條規定：建築物在2 層以上，
    第10層以下之各樓層，應設置緊急進口；但面臨道路或寬度
    公尺以上之通路，且各層之外牆每10公尺設有窗戶或其他開
    口者，不在此限；前項窗戶或開口寬度應在75公分以上及高
    度1.2 公尺以上，或直徑1 公尺以上之圓孔，開口下緣應距
    離樓地板80公分以下，且無柵欄，或其他阻礙物。而此亦為
    工務單位執行老人安養護、長期照護機構檢查時之規範標準
    等情，有臺北縣政府95年10月19日北府社老字第0950705197
    號函附於被告被訴業務過失致死罪嫌之臺灣士林地方法院檢
    察署95年度他字第1071號卷內可稽，並經調卷查核屬實。而
    查，祥恩養護中心於93年9 月14日、95年9 月19日向臺北縣
    政府工務局辦理各該年度申報作業，經書面審查後，均經作
    成「准予報備，不定期檢查」之通知；臺北縣政府工務局復
    於96年10月29日至該中心辦理建築物公共安全檢查簽證複查
    作業，其複查結果為合格各節，亦經臺北縣政府社會局97年
    5 月22日北社老字第09702437 65 號函敘甚明，有該函文乙
    紙存卷可據。況經本院會同兩造至現場勘查，並就陳淡跌落
    之祥恩養護中心二樓201 室窗戶現場丈量結果，其開口之長
    度及寬度各為150 公分及150 公分，距離地面則為80公分乙
    節，有本院97年6 月30日勘驗筆錄足稽。堪認祥恩養護中心
    建築設備確已符合相關建築技術規則；且其未將養護中心內
    窗戶封閉、上鎖，亦與上開建築安全規範之要求相合。
  (3)再查，祥恩養護中心係依老人福利機構設立標準第2 條第2
    款所規定之安養機構，係以需他人照顧或無扶養義親屬或扶
    養義務親屬無扶養能力，且日常生活能自理之老人為照顧對
    象。而原告亦自承：陳淡於入住祥恩老人養護中心時，身體
    狀況良好，可以自由行動，雖有一點老人失智，但生活上不
    需別人照顧，洗澡、吃飯都可以自己打理等語（見本院96年
    5 月15日言詞辯論筆錄）。則被告鄭阿玉所經營之祥恩養護
    中心固應依老人福利法第19條規定，由主管機關輔導提供包
    括住宿服務、醫護服務、復健服務、生活照顧服務、膳食服
    務、緊急送醫服務、社交活動服務、家屬教育服務、日間照
    顧服務等之機構式服務，以符合其養護之本旨；惟除有安全
    顧慮之情形外，實無限制或禁止陳淡於養護中心內行走活動
    ，或隨時監視其行動之必要。又據證人即祥恩養護中心負責
    照顧陳淡之照護服務員辛○○證稱：當日陳淡午休起床吃完
    飯後，就開始自由活動，約下午3 時許，由護理站旁第1 個
    房間的窗戶掉落，陳淡喜歡到那個房間，因為可以窗外馬路
    及風景，當時伊正在鍡其他老人做管灌餵食等語（見本院97
    年6 月30日勘驗筆錄、臺灣士林地方法院檢察署96年度偵續
    字第144 號卷內96年6 月28日訊問筆錄）。足認受安養人陳
    淡係於午間進食後自由活動時，自行進入當時無人所在之二
    樓201 號房間，並自該房間內窗戶墜落一樓，應無可疑。則
    受安養人陳淡自該二樓窗戶墜落之原因固難以查悉；然祥恩
    養護中心既已提供符合規定之人力配置及建築設施，已如前
    述；則其時身體及行動能力尚稱良好之受安養人陳淡在符合
    安全規範之養護環境內行走活動，雖短暫脫離照護服務員之
    視線，並發生跌落之系爭事故，實難逕認被告已違反其照護
    義務而有過失。從而，原告主張：被告因疏於對受安養人陳
    淡之照護義務，致其自養護中心2 樓房間跌落，應依侵權行
    為之法律規定負損害賠償責任云云，尚無足採取。
  (二)原告雖另主張：被告於受安養人陳淡跌落事故發生後，未及
    時將陳淡送醫救治，致其內出血過多，血壓不穩而無法即時
    進行手術、進而進行插管治療、氣切手術，乃至救治無效死
    亡，亦有過失云云。然查，陳淡於93年11月17日自高處跌落
    致身體多處骨折，並沒有立即危險，其於95年1 月16日因心
    肺衰竭死亡的可能原因，應為93年11月17日多處骨折後住院
    併發肺炎、營養缺乏致呼吸衰竭及呼吸機依賴，變成慢性呼
    吸衰竭，再加上一個急性的感染或其他機能的衰竭所致等情
    ，已據三軍總醫院96年6 月4 日集逵字第0960008636號函敘
    甚明，有該函文附卷可稽。足認陳淡死亡之原因實係因住院
    感染肺炎所致；此縱認與陳淡所受骨折之傷害間接相關，亦
    與其送醫時間之遲速並無關聯。從而，原告主張：被告延誤
    將陳淡送醫，應就其死亡負侵權行為之損害賠償責任云云，
    亦乏所據。
五、綜上，原告依民法侵權行為之法律關係，請求被告連帶給付
    原告丙○○71萬8093元、給付原告甲○○40萬元及給付原告
    王金鳳、乙○○、戊○○各20萬元，及均自起訴狀繕本送達
    翌日起至清償日止，按週年利率5 ％計算之利息，為無理由
    ，應予駁回。原告受敗訴判決，其假執行之聲請即失所依據
    ，應併予駁回。併依職權確定本件訴訟費用1 萬8127元，應
    由原告負擔。
六、因本件事證已臻明確，兩造其餘主張、陳述及所提之證據，
    經審酌均與判決結果不生影響，爰不一一論列，附此敘明。
七、據上論結，原告之訴為無理由，依民事訴訟法第385 條第1
    項前段、第78條、第85條第1 項前段、第87條判決如主文。
中    華    民    國    97    年    11    月    28    日
                  民事第二庭  法  官  李瑜娟
以上正本證明與原本無異。
如對本判決上訴，應於判決送達後20日內向本院提出上訴狀。
中    華    民    國    97    年    12    月    4     日
                              書記官  李秀蘊


司法院資訊處製作；財團法人民間司法改革基金會備份。
